【裁判字號】    97,上訴,1529
【裁判日期】    971031
【裁判案由】    違反毒品危害防制條例
【裁判全文】
臺灣高等法院高雄分院刑事判決        97年度上訴字第1529號
上  訴  人
即  被  告  甲○○
上列上訴人因違反毒品危害防制條例案件，不服臺灣屏東地方法
院97年度訴字第299 號中華民國97年7 月11日第一審判決（起訴
案號：臺灣屏東地方法院檢察署97年度毒偵字第215 號），提起
上訴，本院判決如下：
     主  文
上訴駁回。
     事  實
一、甲○○前因施用毒品案件，經臺灣高雄地方法院裁定送觀察
    、勒戒，認有繼續施用毒品之傾向，再經裁定令入戒治處所
    施以強制戒治，嗣因戒治滿6 月，且已無繼續強制戒治必要
    而交付保護管束，於民國91年2 月8 日保護管束期滿執行完
    畢，並由臺灣高雄地方法院檢察署檢察官於91年3 月7 日以
    91年度戒毒偵字第202 號為不起訴處分確定，復因施用毒品
    案件，經原審以94年度訴字第34號判處有期徒刑10月、6 月
    ，應執行有期徒刑1 年2 月，經本院以94年度上訴字第419
    號駁回上訴確定。另因竊盜、施用毒品案件，經臺灣高雄地
    方法院分別判處有期徒刑8 月及9 月確定，上開數罪合併執
    行，嗣因減刑，於96年9 月12日縮刑期滿執行完畢。詎甲○
    ○猶不知悔改，復基於施用第一級毒品之犯意，於97年1 月
    30日13時許，在屏東縣萬丹鄉○○段956 地號廢棄豬舍工寮
    內，以將海洛因摻水再以針筒注射之方式，施用第一級毒品
    海洛因1 次。另基於施用第二級毒品之犯意，於97年1 月26
    或27日下午，在上址廢棄豬舍工寮內，以將甲基安非他命置
    於玻璃球內燒烤吸食其煙氣之方式，施用第二級毒品甲基安
    非他命1 次。嗣於97年1 月30日13時30分許，在上址廢棄豬
    舍工寮內為警當場查獲，並扣得第一級毒品海洛因6 小包（
    驗後淨重1.21公克，空包裝總重1.45公克），經警採其尿液
    送檢呈嗎啡及甲基安非他命陽性反應，而查悉上情。
二、案由高雄市政府警察局新興分局移請臺灣屏東地方法院檢察
    署檢察官偵查起訴
     理  由
一、證據能力部分
    本判決後述所引其證據資料，其中傳聞證據部分，縱無刑事
    訴訟法第159 條之1 至第159 條之4 或其他規定之傳聞證據
    例外情形，亦因檢察官、辯護人及被告或同意可作為證據使
    用，或未聲明異議，依刑事訴訟法第159 條之5 第1 項、第
    2 項之規定，本院審酌該證據作成之情況，認為適當，應得
    為證據。
二、實體上之認定
（一）被告甲○○經傳未到。惟查前揭犯罪事實，業據被告甲○
      ○已於警詢、偵訊及原審坦承不諱，且其於97年1 月30日
      經警採尿送驗，高雄市政府警察局新興分局偵辦毒品危害
      防制條例嫌疑人尿液採證代碼表1 紙、)高 雄市立凱旋醫
      院濫用藥物尿液檢驗報告顯示被告尿液呈嗎啡及甲基安非
      他命陽性反應。另扣案之海洛因6 小包，經鑑驗後均含海
      洛因成份，驗後淨重1.21公克，空包裝總重1.45公克，有
      法務部調查局濫用藥物實驗室鑑定書附卷可稽，足證被告
      上開自白與事實相符，自得認定被告犯罪之依據。
（二）按毒品危害防制條例於92年7 月9 日修正公布，自93年1
      月9 日施行，其中第20條、第23條將施用毒品之刑事處遇
      程序，區分為「初犯」及「5 年內再犯」、「5 年後再犯
      」。依其立法理由之說明：「初犯」，經觀察、勒戒或強
      制戒治後，應為不起訴處分或不付審理之裁定；經觀察、
      勒戒或強制戒治執行完畢釋放後，「5 年內再犯」者，因
      其再犯率甚高，原實施之觀察、勒戒及強制戒治既已無法
      收其實效，爰依法追訴或裁定交付審理。至於經觀察、勒
      戒或強制戒治執行完畢釋放後，「5 年後再犯」者，前所
      實施之觀察、勒戒或強制戒治已足以遮斷其施用毒品之毒
      癮，為期自新及協助其斷除毒癮，仍適用「初犯」規定，
      先經觀察、勒戒或強制戒治之程序。從而依修正後之規定
      ，僅限於「初犯」及「5 年後再犯」2 種情形，始應先經
      觀察、勒戒或強制戒治程序。倘被告於5 年內已再犯，經
      依法追訴處罰，縱其第3 次（或第3 次以上）再度施用毒
      品之時間，在初犯經觀察、勒戒或強制戒治執行完畢釋放
      5 年以後，已不合於「5 年後再犯」之規定，且因已於「
      5 年內再犯」，顯見其再犯率甚高，原實施觀察、勒戒或
      強制戒治，已無法收其實效，即應依該條例第10條處罰（
      最高法院95年度第7 次刑事庭會議決議意旨參照）。查被
      告甲○○前因施用毒品案件，經臺灣高雄地方法院裁定送
      觀察、勒戒，認有繼續施用毒品之傾向，再經裁定令入戒
      治處所施以強制戒治，嗣因戒治滿6 月，且已無繼續強制
      戒治必要而交付保護管束，於91年2 月8 日保護管束期滿
      執行完畢，並由臺灣高雄地方法院檢察署檢察官於91 年3
      月7 日以91年度戒毒偵字第202 號為不起訴處分確定，復
      因施用毒品案件，經原審以94年度訴字第34號判處有期徒
      刑10月、6 月，應執行有期徒刑1 年2 月，經本院以94年
      度上訴字第419 號駁回上訴確定，復有刑案資料查註紀錄
      表、全國施用毒品案件紀錄表、臺灣高等法院被告前案紀
      錄表各1 份。是被告於強制戒治執行完畢後，5 年以內已
      再犯施用毒品犯行，並經依法追訴處罰後，復犯本件施用
      第一級毒品及施用第二級毒品各1 次犯行之事證明確，犯
      行洵堪認定。
三、原審以被告甲○○已坦承犯行，而適用刑事訴訟法第273 條
    之1 第1 項、第299 條第1 項前段，毒品危害防制條例第10
    條第1 、2 項、第18條第1 項前段，刑法第11條前段、第47
    條第1 項、第51條第5 款，並審酌被告自制力薄弱，惟念及
    施用毒品屬自戕性犯罪，犯後坦認犯行，態度良好等情，量
    處施用第一級毒品，累犯，處有期徒刑10月，另施用第二級
    毒品，累犯，處有期徒刑6 月，應執行有期徒刑1 年2 月，
    並敘明扣案之海洛因6 小包（驗後淨重1.21公克，空包裝總
    重1.45公克），均應依毒品危害防制條例第18條第1 項前段
    規定諭知沒收銷燬；其包裝袋分別係包裹海洛因毒品之用，
    與毒品已不能析離，併予宣告沒收銷燬。經核認事用法均無
    違誤，量刑亦稱允當。被告上訴意旨以原審量刑過重及未吸
    用第2 級毒品之犯罪故意，指摘原判決不當，為無理由，應
    予駁回。
四、被告合法傳喚，無正當之理由不到庭者，得不待其陳述，逕
    行判決，刑事訴訟法第371 條定有明文。本件被告經本院於
    97年10月6 日寄存送達在案（本院卷33頁），業經合法傳喚
    ，惟無正當理由未到庭，爰不待其陳述，逕行判決，並此敘
    明。
據上論斷，應依刑事訴訟法第368條、第371 條，判決如主文。
本案經檢察官姜麗儒到庭執行職務。
中    華    民    國    97    年    10    月    31    日
                  刑事第八庭    審判長法  官   洪兆隆
                                      法  官   郭玫利
                                      法  官   李政庭
以上正本證明與原本無異。
第一級毒品部分如不服本判決應於收受本判決後10日內向本院提
出上訴書狀，其未敘述上訴理由者，並得於提起上訴後10日內向
本院補提理由書狀（均須按他造當事人之人數附繕本）「切勿逕
送上級法院」。
其餘不得上訴。
中    華    民    國    97    年    10    月    31    日
                                      書記官   吳福連
附錄本判決論罪科刑法條：
毒品危害防制條例第10條
施用第一級毒品者，處6 月以上 5 年以下有期徒刑。
施用第二級毒品者，處3 年以下有期徒刑。


司法院資訊處製作；財團法人民間司法改革基金會備份。
